【裁判字號】    95,易,9
【裁判日期】    950208
【裁判案由】    詐欺等
【裁判全文】
臺灣宜蘭地方法院刑事判決                 95年度易字第9號
公  訴  人  臺灣宜蘭地方法院檢察署檢察官
被      告  甲○○
                    （現在臺灣宜蘭監獄執行中）
上列被告因詐欺等案件，經檢察官提起公訴（94年度偵字第3216
、3202號），及移送併辦（94年度偵字第3397號、95年度偵字第
440號），嗣於本院準備程序進行中，被告先就被訴事實為有罪
之陳述，經裁定進行簡式審判程序，本院判決如下：
    主  文
甲○○共同連續竊盜，處有期徒刑捌月。又幫助連續意圖為自己
不法之所有，以詐術使人將本人之物交付，處有期徒刑肆月。應
執行有期徒刑拾月。
    事  實
一、甲○○基於意圖為自己不法所有之竊盜概括犯意，連續於附
    表編號1、2、5、6、7所示之時間、地點，以附表編號1、2
    、5、6、7所示之方法竊取庚○○、辛○○、壬○○、己○○、乙○○如附表編號1、2、5、6、7「竊得物品欄」所示
    之財物得手。又甲○○復承前竊盜犯意，並與陳建中（由檢
    察官另行偵辦）共同基於意圖為自己不法所有之竊盜概括犯
    意聯絡，連續於附表編號3、4所示之時間、地點，以附表編
    號3、4所示之方法竊取丙○○、辛○○如附表編號3、4「竊
    得物品欄」所示之財物得手。嗣後甲○○、陳建中並將行竊
    所得之吊磚機附架、空壓機、水泥攪拌機出售予不知情之東
    懋五金企業社負責人馬向廷。嗣經丙○○於民國94年8月22
    日發現吊磚機附架失竊後報警；乙○○於94年10月29日，發
    現鐵架失竊後報警，始為警循線查知上情。
二、甲○○預見無故收購他人之存摺、帳戶使用者，將可能藉此
    收購之存摺、帳戶，自行或轉由他人遂行財產上連續詐欺犯
    罪之目的，竟仍基於容認該結果發生亦不違背其本意之不確
    定幫助連續詐欺之犯意，先以自己名義於94年8月23日向臺
    灣土地銀行宜蘭分行，申請開設帳號000000000000000號帳
    戶、於94年8月25日向合作金庫銀行羅東分行，申請開設帳
    號0000000000000號帳戶，並於開戶當日領取各該帳戶之存
    摺、提款卡、密碼後，於94年8月23日、25日，在宜蘭縣宜
    蘭市中山公園內，以每個帳戶新臺幣（下同）一千元之價格
    ，接續將上開二帳戶出售予真實姓名年籍不詳綽號「阿華」
    之成年男子使用，並將各該帳戶之存摺、提款卡、密碼交予
    「阿華」。「阿華」取得前揭二帳戶之存摺、提款卡、密碼
    後，即與其所屬集團成員，共同基於意圖為自己不法所有之
    詐欺概括犯意聯絡，先於94年9月15日13時許，以電話向丁○○詐稱係其友人，且有事急須用款，致丁○○陷於錯誤，
    利用自動櫃員機於94年9月15日14時48分許匯款三萬元、於
    94年9月16日12時6分許匯款二萬元至甲○○上開臺灣土地銀
    行宜蘭分行帳戶內；又於94年10月16日15時許，以電話向戊○○詐稱係其友人，且有事急須用款，致戊○○陷於錯誤，
    於94年10月16日15時30分許，在台北縣樹林市○○街○段325
    號樹林潭底郵局匯款三萬元至甲○○上開合作金庫銀行羅東
    分行帳戶內，前揭匯入之款項旋即遭「阿華」及其所屬集團
    成員提領一空。甲○○即以此方式幫助「阿華」及其所屬集
    團成員連續以詐術取得他人之財物。嗣丁○○、戊○○發覺
    受騙而報警後，始為警循線查知上情。
三、案經宜蘭縣警察局宜蘭分局、羅東分局報請報請臺灣宜蘭地
    方法院檢察署檢察官偵查起訴及移送併辦，嗣於本院準備程
    序進行中，被告先就被訴事實為有罪之陳述，經裁定進行簡
    式審判程序。
      理  由
一、上揭犯罪事實一，迭據被告甲○○於警詢、檢察官偵訊及本
    院審理時坦承不諱，核與證人即被害人庚○○、辛○○、丙○○、壬○○、己○○、乙○○證述之失竊情節；證人即共
    犯陳建中證述之變賣贓物情節；證人即東懋五金企業社負責
    人馬向廷證述之收購吊磚機附架、空壓機、水泥攪拌機情節
    ，均大致相符，並有贓物認領保管單6件、現場相片8張、收
    購中古機具資料表1件在卷可稽。依此，足徵被告上開自白
    確與事實相符，此部分事證已臻明確，被告竊盜之犯行堪予
    認定，應依法論科。
二、上揭犯罪事實二，迭據被告甲○○於檢察官偵訊及本院審理
    時坦承不諱，核與證人即被害人丁○○、戊○○所證述之受
    詐騙匯款情節大致相符，並有詐騙帳戶通報警示申請表、臺
    灣土地銀行宜蘭分行94年9月30日宜存字第0940000583號函
    、臺灣土地銀行存款印鑑卡、臺灣土地銀行客戶往來明細查
    詢單、誠泰銀行自動櫃員機交易明細表、台新銀行自動櫃員
    機交易明細表、郵政跨行匯款申請書、合作金庫銀行羅東分
    行94年11月2日合金羅營字第0940005375號函、合作金庫銀
    行新開戶建檔登錄單、合作金庫銀行交易資料查詢單、合作
    金庫銀行交易明細表各1件在卷可稽。其次，在郵局或銀行
    等金融機構開設存款帳戶，原係針對個人社會信用而予以資
    金流通，具有強烈之屬人性，而金融帳戶為個人理財之工具
    ，於郵局或銀行等金融機構申請開設存款帳戶並無任何特殊
    之資格限制，一般民眾皆可利用存入最低開戶金額之方式，
    任意在銀行或郵局等金融機構申請開設存款帳戶，且一人並
    可於不同之金融機構申請多數之存款帳戶使用，尚無任何困
    難，此乃眾所周知之事實，被告為年滿31歲之成年人，顯屬
    有一般社會經驗之人，對此應有所認知。而有犯罪意圖者，
    非有正當理由，竟使用他人提供之帳戶，客觀上自可預見其
    目的係供為某筆資金之存入，後再行領出之用，且該筆資金
    之存入及提領過程係有意隱瞞行為人身分曝光之用意，一般
    人本於一般認知能力應均易於瞭解。是依一般人之社會生活
    經驗，若見他人不以自己名義申請帳戶，反而向人收集銀行
    帳戶為不明用途使用或流通，衡情對於該等銀行帳戶可能供
    他人作為財產犯罪之不法目的使用，當有合理之預期。況且
    利用蒐集得來之銀行帳戶物件從事詐欺行為，早為傳播媒體
    廣為報導，被告為有社會經驗之成年人，其應可預見交付其
    名義之銀行帳戶物件予不相識之人流通，有幫助他人實施連
    續詐欺犯行之可能，但其仍將自己之銀行帳戶物件交付予不
    知真實身分之「阿華」，以致自己完全無法了解、控制其銀
    行帳戶物件之使用方法及流向，則被告應本具有縱「阿華」
    利用其所交付之銀行帳戶物件實施連續詐欺行為，亦不違背
    其本意之幫助意思甚明。再者，被告已否認與「阿華」共同
    實施詐欺行為，且被害人丁○○、戊○○僅係透過電話與施
    用詐術者聯絡，並未直接與施用詐術者見面，更未能指認被
    告即為施用詐術之人，復查無其他積極證據證明被告與「阿
    華」等人有詐欺之犯意聯絡與行為分擔，則被告自不成立連
    續詐欺取財罪之共同正犯。綜上所述，足徵被告首揭自白確
    與事實相符，此部分事證亦臻明確，被告幫助他人實施連續
    詐欺取財行為之犯行，亦堪予認定，應依法論科。
三、核被告甲○○犯罪事實一之所為，係犯如附表「所犯法條欄
    」內所載之罪。又被告先後多次竊盜犯行，時間緊接，方法
    相同，觸犯構成要件相同之罪名，顯係基於概括犯意反覆為
    之，應依連續犯之規定，論以一刑法第320條第1項之竊盜罪
    ，並依法加重其刑。檢察官移請併案審理部分（94年度偵字
    第3397號）【即附表編號1至4所列之犯行】，雖未及於起訴
    書中論列，但此部分與已論列之部分，有連續犯之裁判上一
    罪之關係，為起訴效力所及，自應併予審理。另被告與陳建
    中，就附表編號3、4所載之竊盜犯行，有犯意聯絡及行為分
    擔，為共同正犯。
四、核被告甲○○將自己之銀行帳戶物件出售予「阿華」，使「
    阿華」得以利用該帳戶作為詐騙被害人丁○○、戊○○財物
    之匯款工具，藉此幫助「阿華」實施連續詐欺取財行為之犯
    罪事實二所為，係犯刑法第30條第1項、第339條第1項之幫
    助連續詐欺取財罪。被告2次出售交付銀行帳戶物件予「阿
    華」之行為，係基於同一出售帳戶以牟利之犯意，於密切接
    近之時地實施（前後相隔1日，均在同一地點出售交付），
    侵害同一法益，各行為之獨立性極為薄弱，依一般社會健全
    觀念，在時間差距上，難以強行分開，在刑法評價上，以視
    為數個舉動之接續施行，合為包括之一行為予以評價，較為
    合理，故屬接續犯，而應論以一幫助連續詐欺取財罪，檢察
    官併辦意旨認為被告所為屬於連續犯，尚有未洽，併此敘明
    。檢察官移請併案審理部分（95年度偵字第440號）【即被
    告出售合作金庫銀行羅東分行0000000000000號帳戶予「阿
    華」，致被害人戊○○受騙匯款至上開帳戶內之幫助詐欺取
    財犯行】，雖未及於起訴書中論列，但此部分與已論列之部
    分，有實質上一罪之關係，為起訴效力所及，自應併予審理
    。又被告所犯幫助連續詐欺取財罪，屬從犯，應依刑法第30
    條第2項規定，減輕其刑。
五、被告所犯上開連續竊盜罪及幫助連續詐欺取財罪二罪間，犯
    意各別，行為互殊，應予分論併罰。爰審酌被告之素行、智
    識程度；犯罪之動機、目的、手段、竊盜及幫助詐欺所得財
    物價值；提供銀行帳戶予詐欺集團使用，嚴重影響社會治安
    及金融交易秩序，增加被害人尋求救濟之困難，使詐欺犯罪
    不易查察；犯後已坦承犯行，態度尚佳及各被害人所受損害
    等一切情狀，分別量處如主文所示之刑，並定其應執行之刑
    ，以示警懲。
據上論斷，應依刑事訴訟法第273條之1第1項、第299條第1項前
前段，刑法第28條、56條、第320條第1項、第30條第1項、第339
條第1項、第30條第2項、第51條第5款，罰金罰鍰提高標準條例
第1條前段，判決如主文。
本案經檢察官陳嘉瑜到庭執行職務。
中    華    民    國    95    年    2    月     8     日
                  臺灣宜蘭地方法院刑事第四庭
                      法  官  劉 家 祥
以上正本證明與原本無異。
如不服本判決，應於判決送達後10日內，向本院提出上訴狀（應
附繕本）。
                      書記官  邱 淑 秋
中    華    民    國    95    年    2     月    9     日
附錄本案論罪科刑法條全文：
刑法第320條第1項
(普通竊盜罪、竊佔罪)
意圖為自己或第三人不法之所有，而竊取他人之動產者，為竊盜
罪，處五年以下有期徒刑、拘役或五百元以下罰金。
刑法第30條
(從犯及其處罰)
幫助他人犯罪者，為從犯。雖他人不知幫助之情者，亦同。
從犯之處罰，得按正犯之刑減輕之。
刑法第339條第1項
(普通詐欺罪)
意圖為自己或第三人不法之所有，以詐術使人將本人或第三人之
物交付者，處五年以下有期徒刑、拘役或科或併科一千元以下罰
金。


司法院資訊處製作；財團法人民間司法改革基金會備份。
